臺灣高等法院刑事判決　　　　　　　　 94年度上易字第249號
上　訴　人
即　被　告　乙○○
　　　　　　　　　　19號2樓.
輔　佐　人　甲○○
上列上訴人因竊盜等案件，不服臺灣臺北地方法院93年度易字第
1544號，中華民國94年1月12日第一審判決（起訴案號：臺灣臺
北地方法院檢察署93年度偵字第18980號），提起上訴，本院判
決如下：
    主  文
原判決撤銷。
乙○○連續竊盜，處有期徒刑玖月。
    事  實
一、乙○○有多次竊盜罪前科（未構成累犯），仍不知悔改，於
    93年8月中旬某日，在台北市○○○路、林森北路麥當勞速
    食店附近某處，拾獲不詳姓名之人所遺失之機車鑰匙一把，
    意圖為自己不法之所有，將之侵占入己；又基於意圖為自己
    不法所有之概括犯意，以該把鑰匙為工具，先後於附表編號
    1、2、3所述時地，竊取如附表編號1、2、3所示被害人之機
    車，得手後，供己使用（其中編號1之機車，係於90年11 月
    間在台北縣淡水鎮○○○街2之1號前被不詳姓名之人所竊取
    持有，於93年8月中旬某日，停放在台北市南港區某處後，
    再為乙○○所竊取）。93年10月20日下午3時20分許，經警
    於乙○○竊得附表編號3之機車時，當場查獲，扣得前開鑰
    匙1支，並帶警至台北市○○街50號前、台北市○○○路96
    號前，分別起出附表編號1、2所示之重型機車。
二、案經台北市政府警察局中正第一分局移送台灣台北地方法院
    檢察署檢察官偵查起訴。
    理    由
一、右開犯罪事實，業據上訴人即被告乙○○於原審供承不諱（
    見原審卷第59頁），被害人戊○○○、丁○○及丙○○確有
    失竊機車情事，亦經渠等於警詢供明（見偵查卷第15頁至第
    16頁、第13頁至第14頁、第11頁至第12頁），並有各該被害
    人領回失竊機車所立具之贓物認領保管單3紙（見偵查卷第
    24頁至第26頁）、被害人丁○○之機車遺失受理報案暨尋獲
    證明單（見偵查卷第37頁至第38頁）、被害人戊○○○及丙○○立具之失竊報告2紙（見偵查卷第27頁至第28頁）等在
    卷，及扣案之機車鑰匙1支可資佐證。上訴人於原審之自白
    ，既有上開證據資為補強，已足以擔保其陳述之真正，自得
    採為論罪之依據。上訴人於本院否認有竊取附表編號2、3
    等二部機車，自非可取。卷查，上訴人在原審之上開供述，
    已距其被查獲之日有二個月之久，其在原審供述之任意性不
    容否認，本院並未採認上訴人在警詢之陳述作為犯罪之證據
    ，是上訴人於本院徒空抗辯其在警局遭刑求云云，顯非可採
    ，此部分無作無益調查之必要。事證明確，上訴人犯行，堪
    以認定。
二、按刑法第337條之侵占脫離物罪，係即成犯，以凡拾得他人
    之物者，未予通知所有人或公告招領，為自己或第三人不法
    所有之意思與行為即為完成（最高法院84年度台非字第248
    號判決參照）。上訴人拾得前述鑰匙，未送至警察機關招領
    ，而放置於自己身上，並持之以用以行竊機車，其有侵占之
    行為及為自己不法所有之意圖已甚明顯，且檢察官係於其將
    該把鑰匙侵占入己後之2個月即93年10月22日因警方之移送
    而偵辦其部分犯行，並未罹於追訴權之時效。上訴人此部分
    之行為，核係犯刑法第337條之侵占遺失物罪。又上訴人竊
    取附表所示3部機車之行為，核係犯刑法第320條第1項之竊
    盜罪（按刑法第29章之竊盜罪，其所保護者乃物之持有人對
    特定物之持有或占有法益，本件如附表編號1所示該部機車
    之原持有人（亦為所有人）戊○○○於警詢中供稱其所有該
    部機車本係於90年11月間在台北縣淡水鎮○○○街2之1號前
    失竊，其對該部機車之占有狀態雖已因該部機車被不詳姓名
    年籍之人竊取而破壞，惟嗣後該不詳姓名年籍者將該部機車
    騎至如附表編號1所示行為地點停放，就其仍將該部機車車
    頭上鎖乙節以觀，應認該不詳姓名年籍者並未有將該部機車
    棄置之意思，則上訴人以其持有之鑰匙將該編號1之該部機
    車竊取，仍該當於竊盜罪之要件）。先後3次竊盜之犯行，
    時間緊密，犯意概括，所犯構成要件各均相同，為連續犯，
    依刑法第56條規定，以1罪論，並加重其刑。所犯上開二罪
    間，有方法結果之牽連犯關係，依刑法第55條規定，應從一
    重之竊盜罪處斷。
三、原審據以論科，雖非無見。然查，起訴書「犯罪事實」欄已
    載明「並扣得機車鑰匙一把」，「證據並所犯法條」欄第二
    項亦記載「扣案之機車鑰匙並請依法宣告沒收」。原判決就
    此部分請求未諭知沒收，亦未說明不予沒收之理由，有已受
    請求之事項未為判決之違誤。上訴意旨，否認部分犯罪，雖
    無可取。惟原判決既有可議，即屬無可維持，應予撤銷改判
    。爰審酌上訴人已有多次竊盜前科，仍然一再觸犯同類型之
    犯罪，足徵並無悔改之意，其犯行所造成被害人財產上之損
    害，及犯後態度等一切情狀，量處有期徒刑9月。扣案之機
    車鑰匙，係應發還被害人之物，雖屬被告行竊之工具，但並
    非被告所有，核與沒收之規定不侔，自不得諭知沒收。公訴
    人併請求宣告沒收，於法自有未合。
據上論斷，應依刑事訴訟法第369條第1項前段、第364條、第299
條第1項前段，刑法第56條、第320條第1項、第337條、第55條，
罰金罰鍰提高標準條例第1條前段，判決如主文。
本案經檢察官呂丁旺到庭執行職務。
中　　華　　民　　國　　94　　年　　3 　　月　　31　　日
　　　　　　　　　刑事第二十一庭審判長法　官  溫耀源
　　　　　　　　　　　　　　　　　    法　官  邱同印
　　　　　　　 　 　　　　　　　　　　法　官  吳  燦
以上正本證明與原本無異。
不得上訴。
          　　　　　　　　　　　　　　書記官  陳靜姿
中　　華　　民　　國　　94　　年　　3 　　月　　31　　日
附錄：本案論罪科刑法條全文
刑法第320條第1項：
意圖為自己或第三人不法之所有，而竊取他人之動產者，為竊盜
罪，處五年以下有期徒刑、拘役或五百元以下罰金。
刑法第337條：
意圖為自己或第三人不法之所有，而侵占遺失物、漂流物或其他
離本人所持有之物者，處五百元以下罰金。
附表：
  ┌──┬────┬────┬──────┬──────┐
  │編號│車牌號碼│ 被害人 │  犯罪時間　│  犯罪地點　│
  ├──┼────┼────┼──────┼──────┤
  │　　│ＣＪＣ─│不   詳 │93年8 月中旬│臺北市南港區│
  │ 1  │962 號重│（原所有│某日　　    │某處　　　　│
  │　　│型機車  │人為蔡林│　          │　          │
  │    │        │素蘭）　│            │            │
  ├──┼────┼────┼──────┼──────┤
  │　　│ＦＯＮ─│　　　　│93年10月17日│臺北市中正區│
  │ 2  │027 號重│ 丁○○ │下午4時許   │羅斯福路3 段│
  │　　│型機車  │　　　　│　　　　    │84 巷2號前　│
  ├──┼────┼────┼──────┼──────┤
  │　　│ＡＩＰ─│　　　　│93年10月20日│臺北市中正區│
  │ 3  │931 號重│ 丙○○ │下午3 時20分│懷寧街、襄陽│
  │　　│型機車  │　　　　│許          │路口　　　  │
  └──┴────┴────┴──────┴──────┘
